【裁判字號】    98,消債抗,44
【裁判日期】    981013
【裁判案由】    更生
【裁判全文】
臺灣桃園地方法院民事裁定            98年度消債抗字第44號
抗  告  人  甲○○
代  理  人  陳水聰律師
上列抗告人因消費者債務清理條例聲請更生事件，對於民國98年
2 月5 日本院民事庭98年度消債更字第955 號裁定提起抗告，本
院裁定如下：
    主  文
抗告駁回。
抗告程序費用新臺幣壹仟元由抗告人負擔。
    理  由
一、按債務人不能清償債務或有不能清償之虞者，得依本條例所
    定更生或清算程序，清理其債務。消費者債務清理條例第3
    條定有明文。故債務人聲請更生或清算，須符合不能清償債
    務或有不能清償之虞之要件。又聲請更生或清算不合程式或
    不備其他要件者，法院應以裁定駁回之，但其情形可以補正
    者，法院應定期間先命補正，復為同條例第8 條所明定。消
    費者債務清理條例更生之規範目的，係在維持債務人基本生
    活之情況下，於債務人之能力範圍內盡力清償債務，乃在幫
    助陷於經濟上困境之債務人，得藉由更生或清算程序，走出
    經濟困境，避免走向絕路，實現憲法所保障之生命權，非謂
    債務人得任意利用債務清理程序減輕債務。
二、本件抗告意旨略以：
  (一)抗告人每月實際收入合計僅有新台幣（下同）40,000元，扣
    除生活費9,829 元、房租7,500 元、扶養費11,000元（含父
    母親各3,500 元及女兒4,000 元），合計約28,329元後，僅
    餘不到12,000元可供清償債務。而最大債權銀行即香港商香
    港上海豐銀行（下稱豐銀行）所提出之分階段清償方案
    ，每階段為6 年，第1 階段每月清償13,000元已非抗告人所
    能負擔，且銀行未提供其他階段之清償方案，抗告人實無法
    應允上開協商方案。
  (二)抗告人因受金融風暴之影響，收入狀況不如從前，原審以抗
    告人96年之收入評斷抗告人是否有不能清償債務或有不能清
    償債務之虞亦不恰當。抗告人現今之負債狀況，均是年息高
    達20% 之高利，1 個月之利息將近40,000元，抗告人一輩子
    都不可能還到本金，負債總額超過資產總額甚多，每個月都
    無法償還銀行要求之金額，應認已達不能清償債務或有不能
    清償之虞云云。為此，爰提起抗告，請求將原裁定廢棄，並
    准抗告人開始更生等情。
三、抗告人主張其每月薪資為40,000元，業據其提出薪轉帳戶存
    摺影本1 件為證，堪信為真實。抗告人復稱其每月基本支出
    包含個人生活費9,829 元、房租7,500 元、扶養費11,000元
    （父母親各3,500 元，女兒4,000 元），合計28,329元，所
    餘金額不敷清償債務等語。經查：(一)抗告人所主張之個人生
    活費9,829 元乃係依行政院所定之台灣省最低生活費標準計
    算，此標準雖非可一體適用，然究非不得作為客觀衡量之基
    準，是抗告人此部分之主張，堪可憑採。(二)抗告人之現住處
    即門牌號碼桃園縣龜山鄉○○路○ 段241 巷1 弄24號5 樓建
    物，係向第三人廖俊能承租，租金每月15,000元，此據抗告
    人提出房屋租賃契約影本1 件為證，則抗告人主張其每月需
    支出房屋租金7,500 元（由抗告人其及配偶各負擔1/2 ）乙
    節，亦堪採信。(三)抗告人之父黃昌利（31年4 月21日生）、
    黃張點（37年1 月15日生），均已年逾60歲，黃昌利名下僅
    有門牌號碼彰化縣田中鎮○○里○○路○ 段158 巷76號，現
    值10萬元之建物1 筆，及87年出廠，車號4460-GX 之自小客
    車1 輛，而黃張點名下則無任何資產，此有財產部台灣省北
    區國稅財產歸屬資料清單2 件在卷可憑，又抗告人育有一女
    黃喻珮（92年3 月24日生），年僅6 歲，是抗告人主張其對
    上開人等負有扶養義務乙節，應屬可採。然而，抗告人之父
    母除抗告人外，尚有黃詩茜、黃淑卿、黃秋萍、黃惠敏、黃
    淑苑及黃憶萱等6 名子女，此有抗告人提出之親屬系統表附
    於原審卷可憑，抗告人雖稱其姐妹除黃詩茜外均已出嫁，傳
    統習俗應由兒子承擔奉養父母之責云云，惟民法第1115條第
    1 項所定之第一順序扶養義務人為直系血親卑親屬，即子女
    均應對父母負扶養義務，無關男女，參以抗告人所負之債務
    已達2,254,791 元，亦難認抗告人須全額負擔父母之扶養費
    用，故抗告人父母之扶養費應由其7 名子女平均分攤，以上
    開最低生活支出9,829 元計算，抗告人所應負擔父母之扶養
    費為每人每月1,401 元（9,829 7 ＝1,401 ，元以下四捨
    五入）。末抗告人之女黃喻珮之扶養費應由抗告人及其配偶
    共同負擔，抗告人主張其每月需負擔子女扶養費4,000 元，
    衡諸上開每人最低生活費標準，此金額尚屬可採。(四)綜上，
    抗告人每月平均合理支出應為24,131元（9,829+7,500+1,40
    1+1, 401+4,000＝24,131）。
四、查抗告人每月收入40,000元，扣除上開每月支出24,131元，
    其每月可供償債之金額應為15,869元，且抗告人於原審98年
    1 月7 日調查期日自承扣除配偶分擔部分，家庭生活開銷（
    含父母、女兒扶養費用）約為27,000元、28,000元左右，其
    每月尚有12,000元之償債能力，而最大債權銀行豐銀行於
    98年9 月28日陳報可提供抗告人180 期零利率，每期應繳金
    額11,111元之清償方案，衡諸抗告人現年33歲（65年8 月7
    日生），至法定退休年齡尚有32年，則債權人所提出之清償
    方案，應在抗告人得以負擔之範圍內，顯見抗告人並不符合
    消費者債務清理條例第3 條所規定「不能清償債務或有不能
    清償之虞」之更生要件。
五、綜上所述，抗告人並無不能清償債務或有不能清償之虞，其
    聲請更生與前開規定不符，應予駁回；從而，原裁定駁回抗
    告人更生聲請，核無違誤，抗告意旨猶執前詞，指摘原裁定
    不當，求予廢棄另為裁定，為無理由，應予駁回。
六、據上論結，本件抗告為無理由，依消費者債務清理條例第15
    條，民事訴訟法第495 條之1 第1 項、第449 條第1 項、第
    95條、第78條，裁定如主文。
中    華    民    國    98    年    10    月    13    日
            民事第二庭審判長   法  官  劉克聖
                               法  官  張震武
                               法  官  劉佩宜
以上正本係按原本作成。
本裁定不得再抗告。
中    華    民    國    98    年    10    月    13    日
                               書記官  賴柏仲


司法院資訊處製作；財團法人民間司法改革基金會備份。
